【裁判字號】    94,簡上,572
【裁判日期】    950206
【裁判案由】    侵權行為損害賠償
【裁判全文】
臺灣臺北地方法院民事判決             94年度簡上字第572號
上  訴  人  陽泰交通有限公司
                      3號
法定代理人  丙○○
訴訟代理人  甲○○
上  訴  人  丁○○
被 上 訴人  乙○○
上列當事人間請求侵權行為損害賠償事件，上訴人對於中華民國
94年8月23日本院臺北簡易庭94年度北簡字第11140號第一審判決
提起上訴，本院於中華民國95年1月16日言詞辯論終結，判決如
下：
    主  文
上訴駁回。
第二審訴訟費用由上訴人連帶負擔。
    事實及理由
一、被上訴人起訴主張：上訴人丁○○係營業小客車職業駕駛人
    ，受上訴人陽泰交通有限公司（以下簡稱陽泰公司）僱用，
    於民國92年9月26日8時35分許，駕駛靠行於被告陽泰公司之
    6D-705號營業小客車，行經台北市○○○路與建國北路交叉
    口時，因貿然闖越紅燈強行進入路口，致與被上訴人所騎乘
    之HTZ-149號重型機車發生碰撞，造成該機車毀損，並被上
    訴人受有多處擦傷、右下肢挫傷、頸椎損傷等傷害。被上訴
    人因此支出醫療費用3,950元、機車修理費14,700元；精神
    亦受有極大痛苦，受有非財產損害430,000元，合計被上訴
    人所受損害為448,650 元，上訴人丁○○自應負賠償責任，
    而上訴人陽泰公司為上訴人丁○○之僱用人，亦應負連帶賠
    償責任等情。爰依侵權行為之法律關係，訴請上訴人連帶給
    付新台幣（下同）448,650元（含機車修理費14,700元、醫
    療費用3,950元、非財產上之損害430,000元），及自起訴狀
    繕本送達上訴人之翌日即94年2月26日起至清償日止，按年
    息5％計算之利息之判決（原審就其中超過105，420元本息
    部分為被上訴人敗訴之判決，被上訴人未聲明不服，上訴人
    丁○○、陽泰公司就其敗訴部分，聲明不服。）並答辯聲明
    ：上訴駁回。
二、上訴人丁○○則以：被上訴人要求之非財產上之損害過高，
    伊不需負擔給付被上訴人此部份損失等語。上訴人陽泰公司
    則以：該公司係提供營業小客車靠行服務，與上訴人丁○○
    雙方無僱傭關係之事實，被上訴人請求連帶賠償並非有據等
    語，資為抗辯。並均上訴聲明：(一)原判決不利上訴人部分廢
    棄。(二)被上訴人在第一審之訴駁回。
三、被上訴人主張上訴人丁○○於上述時地駕駛登記為陽泰公司
    所有之營業小客車，過失撞及被上訴人所騎乘之HTZ-149號
    重型機車，致被上訴人人車倒地，受有多處擦傷、右下肢挫
    傷、頸椎損傷，及上述機車亦因此而損害等事實，業據提出
    馬偕紀念醫院診斷證明書及收據、估價單、統一發票、台北
    市政府警察局交通警察大隊事故肇事原因初步分析研判表、
    台北市○○○○○道路交通事故現場圖等件為證，且為上訴
    人丁○○、陽泰公司所不爭執，而上訴人丁○○因犯業務過
    失傷害罪，業經本院刑事庭本院93年度交易字第183號判處
    有期徒刑4月確定，亦經本院調閱該刑事卷宗，查明屬實，
    並有判決書附卷可稽，堪信為真正。
四、被上訴人又主張陽泰公司為丁○○之僱用人，應負僱用人之
    連帶賠償責任等語，則為陽泰公司所否認，並以前詞置辯，
    並提出台北市計程車客運業駕駛人自備車輛參與經營契約書
    、公司執照、營業稅繳款書影本等件為證。惟查目前在臺灣
    經營交通事業之營利私法人，接受他人靠行（即出資人以該
    交通公司之名義購買車輛，並以該公司名義參加營運），而
    向該靠行人（即出資人）收取費用，以資營運者，比比皆是
    ，此為週知之事實；該靠行之車輛，在外觀上既屬該交通公
    司所有，乘客又無從分辨該車輛係某交通公司所有，則此種
    交通公司即應對廣大乘客之安全負起法律上之責任。且該靠
    行之車輛，無論係由出資人自行駕駛，或僱用他人合作駕駛
    ，或出租，在通常情形，均為該交通公司所能預見，苟該駕
    駛人係有權駕駛，在客觀上應認其係為該交通公司服勞務，
    而應使該交通公司負僱用人之責任，方足以保護交易之安全
    。又民法第188條第1項所謂受僱人，並非僅限於僱傭契約所
    稱之受僱人，凡客觀上被他人使用為之服勞務而受其監督者
    均係受僱人，亦據最高法院57年度臺上字第1663號著為判例
    。復按受僱人因執行職務，不法侵害他人之權利者，由僱用
    人與行為人連帶負損害賠償責任，民法第188條第1項前段定
    有明文。陽泰公司為本件肇事小客車靠行登記之「車主」，
    而交通事業公司是否同意靠行，仍具有選任關係，並對靠行
    者對外使用其名義為營業，仍具有監督關係，而丁○○所駕
    駛之系爭汽車既靠行陽泰公司，外觀上屬陽泰公司所有，並
    由丁○○每月繳付陽泰公司1,200元，已足認定丁○○係為
    陽泰公司服勞務而受其監督，丁○○於上開時地駕車之行為
    ，外觀上亦係執行職務之行為，揆諸前揭說明，陽泰公司自
    應負僱用人之責任。至於陽泰公司與丁○○所訂之靠行契約
    ，僅得規範陽泰公司與丁○○間之權利、義務關係，尚不得
    據此主張陽泰公司就丁○○之侵權行為無庸連帶負賠償之責
    ，因此陽泰公司執持前述台北市計程車客運業駕駛人自備車
    輛參與經營契約書，辯稱其與丁○○間僅為「靠行」，並無
    僱傭關係，故其對於丁○○之行車事故連帶負責云云，並無
    可採。
五、按因故意或過失不法侵害他人之權利者，負損害賠償責任；
    又不法侵害他人之身體或健康者，對於被害人因此喪失或減
    少勞動能力或增加生活上之需要時，應負損害賠償責任；不
    法侵害他人之身體、健康者，被害人雖非財產上之損害，亦
    得請求賠償相當之金額；再，受僱人因執行職務，不法侵害
    他人之權利者，由僱用人與行為人連帶負損害賠償責任，民
    法第184條第1項前段、第193條第1項、第195條第1項、第18
    8條第1項前段分別定有明文。查陽泰公司之受僱人丁○○因
    過失致被上訴人受有傷害等事實，已如前述，依前揭規定，
    丁○○及陽泰公司自應連帶負損害賠償責任。茲就被上訴人
    請求賠償之損害，應否准許，分述為次：
  (一)醫療費用部分：
    被上訴人主張其因遭丁○○撞傷，致支出醫療費用共3,950
    元之事實，業據提出馬偕紀念醫院診斷證明書及收據為證，
    依診斷証明書所載，核屬醫療上之必要費用，丁○○、陽泰
    公司對此亦不爭執，被上訴人支出此部分醫藥費應認係丁○
    ○傷害行為所致之損害，應予准許。
  (二)機車損壞修復費用部分：
    被上訴人主張其所駕重型機車為上訴人丁○○所撞受損，支
    出修復費14,700元，固據其提出機車行估價單及統一發票為
    證，惟系爭機車乃85年5月出廠，此有被上訴人所提出之行
    車執照在卷可稽，至92年9月26日間遭丁○○行車肇事致受
    損害為止，已使用超過3年，該車之修理，既以新零件更換
    被撞毀之舊零件，自應將折舊予以扣除（最高法院77年度第
    9 次民事庭會議決議參照）。按行政院所頒佈之固定資產耐
    用年數表第2類第3項規定，機車之耐用年數為3年，依定率
    遞減法每年折舊千之分之536，又其最後1年之折舊額，加歷
    年折舊累計額，其總和不得超過該資產成本原額9/10。本件
    被上訴人所有之前述重型機車使用已逾3年耐用年限，則該
    車更換零件之折舊總額應為13,230元（14,700元×0.9=13,
    230元），因此扣除折舊額後，被上訴人得以請求之修復費
    用賠償為1,470元（14,700元－13,230元＝1,470元）。
  (三)精神上損害賠償部分：
    查被上訴人因本件侵權行為致多處擦傷、右下肢挫傷、頸椎
    損傷，導致其於受傷期間行動不便，精神確受極大痛若，本
    院斟酌被上訴人所受傷害之程度，及兩造之身分、地位、經
    濟能力（被上訴人專科畢業，為旅行社從業人員，未婚，依
    卷附扣繳憑單所載93年間之所得總額434,762元；上訴人丁
    ○○國小畢業，已婚，有2名子女，依卷附扣繳憑單所載93
    年間之所得總額9,360元；上訴人陽泰公司其資本額為4,000
    ,000 元，復依卷附營業稅繳款書所載上訴人陽泰公司於93
    年1 月至3月間之營業銷售額為142,650元、同年4月至6月之
    營業銷售額為142,490元、同年7月至9月間之營業銷售額為
    137,810元、同年10月至12月間之營業銷售額為138,690元、
    94年4月至6月之營業銷售額為139,890元、94年7月至9月之
    營業銷售額為137,490元）等及其他一切情狀，認為被上訴
    人請求精神慰輔金以100,000元屬適當。
  (四)綜上，上訴人應連帶賠償被上訴人之金額，共計105,420元
    （計算式：1,470元＋3,950元＋100,000元＝105,420元）。
六、綜上所述，本件被上訴人依據侵權行為法律關係，請求上訴
    人給付105,420元，及自起訴狀繕本送達之翌日即94年2月26
    日起至清償日止，按年息5％計算之利息，為有理由，應予
    准許。又依民事訴訟法第389條第1項第3款之規定，同法第
    427條訴訟適用簡易程序所為被告敗訴之判決，應依職權宣
    告假執行，是則原審判命上訴人如數給付，並依職權宣告假
    執行，於法並無違誤。上訴意旨指摘原判決不當，求予廢棄
    改判，為無理由，應予駁回其上訴。
七、本件事證已臻明確，兩造其餘攻擊防禦方法及舉證，核與判
    決結果無影響，爰不一一論述，附此敘明。
八、據上論結，本件上訴為無理由，依民事訴訟法第436條之1第
    3項、第449條第1項、第85條第2項，判決如主文。
中    華    民    國    95    年    2      月    6     日
                       民事第二庭審判長法  官  鄭純惠
                                       法  官  吳淑惠
                                       法  官  蕭胤瑮
右正本係照原本作成。
本判決不得上訴。
中    華    民    國    95    年    2      月    6     日
                                       書記官  黃慧怡


司法院資訊處製作；財團法人民間司法改革基金會備份。
